【裁判字號】    99,交聲,267
【裁判日期】    991213
【裁判案由】    違反道路交通管理處罰條例聲明異議
【裁判全文】
臺灣基隆地方法院交通事件裁定         99年度交聲字第267號
移送機關即
原處分機關  交通部公路總局臺北區監理所基隆監理站
異  議  人
即受處分人  單邦彥
上列異議人即受處分人因違反道路交通管理處罰條例案件，對於
交通部公路總局臺北區監理所基隆監理站於民國99年8 月3 日所
為之處分（原處分案號：基監字第裁42-RB0000000號），聲明異
議，本院裁定如下：
    主  文
異議駁回。
    理  由
一、移送及原處分意旨略以：異議人即受處分人單邦彥（下稱異
    議人）於民國99年7 月14日晚上8 時許，騎駛車牌號碼561-
    -DGA號普通重型機車，行經基隆市○○路42巷口，經基隆市
    警察局第一分局忠二路派出所執勤警員攔停，因其有「酒後
    騎車經向其告知操作程序三次仍拒絕酒測」之違規，警員依
    道路交通管理處罰條例第35條第4 項規定，以所屬機關基警
    交字第RB0000000 號舉發違反道路交通管理事件通知單當場
    舉發。異議人於應到案日期（99年7 月29日）前之99年7 月
    16日提出申訴，經基隆市警察局第一分局函覆表示異議人之
    違規行為屬實，惟異議人於99年8 月3 日到案仍表不服，移
    送機關即原處分機關（下稱移送機關）遂於同日依道路交通
    管理處罰條例第35條第4 項之規定，以基監字第裁42-RB000
    0000號裁決書，裁處異議人罰鍰新臺幣（下同）60,000元，
    吊銷駕駛執照，並自99年9 月3 日起3 年內不得重新考領駕
    駛執照，於法應無不合等語。
二、異議意旨略以：伊於99年7 月14日晚上8 時10分許騎駛機車
    行經孝三路42巷口，為警攔停檢查，伊當下有出示證件，為
    何未當場對伊進行酒精濃度測試，反而強行帶伊至派出所，
    其後又將伊帶至交通隊。伊二次配合吹氣，警員說要聽到嗶
    嗶聲才會跳出酒測值，伊有聽到機器出現嗶嗶聲，但機器均
    未列印出酒測單，其後伊尿急，警員卻不讓伊上廁所，更未
    給伊第三次酒測吹氣之機會，即開立拒測之罰單。此後帶伊
    回派出所，未對伊作平衡測試，復未交付扣車單予伊。伊並
    未拒絕酒測，爰聲明異議云云。
三、按汽車駕駛人，駕駛汽車經測試檢定酒精濃度超過規定標準
    者，處15,000元以上60,000元以下罰鍰，並當場移置保管其
    車輛及吊扣其駕駛執照1 年；汽車駕駛人拒絕接受第1 項測
    試之檢定者，處60,000元罰鍰，並當場移置保管其車輛及吊
    銷其駕駛執照；又汽車駕駛人，曾依第35條第4 項前段之規
    定吊銷駕駛執照者，3 年內不得考領駕駛執照，道路交通管
    理處罰條例第35條第1 項第1 款、第4 項前段、第67條第 2
    項分別定有明文。至有無「拒絕接受酒精濃度測試檢定」，
    並不以駕駛人有無親口表明拒絕接受測試為唯一準據，如其
    雖未明示拒絕測試，卻刻意消極推諉拖延接受測試之時間，
    期使體內酒精濃度得因時間經過而代謝降低，進而規避酒精
    濃度超過規定標準而駕車之處罰，亦應屬之；若非如此，不
    僅影響警方公權力之行使，更使取締酒醉駕車之執法產生公
    平性之質疑；況依道路交通管理處罰條例第35條第4 項之文
    義解釋，亦無將駕駛人消極推諉拖延接受酒精濃度測試檢定
    情況排除在外之意。因此，只要駕駛人有「拒絕接受酒精濃
    度測試檢定」之實質作為，無論係積極明示不接受酒精濃度
    測試檢定，抑或消極推諉拖延接受酒精濃度測試檢定之時間
    ，均有上開罰則之適用。
四、經查：
  (一)異議人騎駛車號561－DGA號普通重型機車，於99年7 月14日
    晚上8 時許，在基隆市○○路42巷口，經基隆市警察局第一
    分局忠二路派出所警員攔停舉發其酒後駕車拒絕酒精濃度測
    試，異議人提出申訴，經舉發機關仍認有前開違規行為，移
    送機關因而依道路交通管理處罰條例第35條第4 項規定，裁
    處罰鍰60,000元、吊銷駕駛執照，並於3 年內不得重新考領
    駕駛執照等情，此有基隆市警察局基警交字第RB0000000 號
    舉發違反道路交通管理事件通知單、酒精濃度測定單（其上
    記載拒測、牌照561－DGA）、基隆市警察局第一分局99年 7
    月28日基警一分五字第0990107903號函、交通部公路總局臺
    北區監理所基隆監理站基監字第裁42-RB0000000號違反道路
    交通管理事件裁決書在卷可稽。
  (二)證人即舉發本件之執勤警員張發仁提出舉發過程之錄音錄影
    光碟，並於本院調查時到庭證稱：伊當時擔服機車巡邏勤務
    ，在孝三路OK便利商店附近，騎車與異議人並行約五、六十
    公尺，發現異議人騎機車滿臉通紅，故在OK便利商店前攔停
    異議人。當時沒帶呼氣酒精測試器（下稱酒測器），伊用無
    線電呼叫同仁，但當天警政署有擴大臨檢，各所之酒測器都
    送去裝備檢查，故伊先將異議人帶回忠二路派出所，聯絡看
    何單位有酒測器可提供，因交通隊表示有酒測器，故將異議
    人帶去交通隊，並在交通隊進行施測。在忠二路派出所時，
    有讓異議人上廁所，後來去交通隊時，沒有讓他上廁所，他
    在派出所時就一直打電話向伊報伊同事之姓名，說他認識哪
    些同事，請伊不要告發他，但伊認為要依法定程序處理。在
    交通隊施測時，異議人並未配合實施酒測等語。
  (三)卷附記載「拒測」之酒精濃度測定值列印單，其上所載序號
    為「077741D 」、案號為「0040」；而證人於舉發本件時所
    使用之型號SD－400PA號、器號077714D號酒測器，領有經濟
    部標準檢驗局於99年5 月3 日核發之檢定合格證書，有檢定
    合格證書在卷可參，其上載明最近一次檢定日期為99年5 月
    1 日，檢定之有效期限為一年，檢定合格有效期限內若施測
    達一千次者，始視同屆滿檢定合格有效期限（本院卷第36頁
    ）。上開列印單上案號為0040，可知係該臺酒測器第40次施
    測後所為之列印，足認證人持用上開酒測器對異議人施測時
    ，顯係在檢定合格證書有效範圍之內。
  (四)依本院當庭勘驗之所得，異議人於受測當時有消極推諉拖延
    接受酒精濃度測試檢定時間之情形：
    1.本院於開始勘驗上開光碟之前，請異議人當庭示範其所述
      受測當時吹氣且聽到嗶嗶聲之動作，異議人當庭示範其動
      作內容為：「吸氣之後，在吐氣時，兩頰有些微鼓起，且
      有輕微呼氣聲」。本院復請證人當庭示範酒測器之使用過
      程，證人當庭提出同廠牌同型號之器號077679D 號酒測器
      （參本院卷第33頁所附器號077679D 號酒測器之檢定合格
      證書，其上所載廠牌、型號與上開器號077714D 號酒測器
      完全相同），請值庭法警馮明鈞以簡短之吹氣方式吹氣結
      果，酒測器出現響聲，但並非嗶嗶聲，再請該法警重新吹
      氣長達五秒以上，酒測器出現嗶嗶聲，且開始列印酒測單
      。證人並證稱：異議人當天測試時，是出現前述響聲，此
      種聲音顯示施測動作不正確，而後來之嗶嗶聲才是顯示施
      測動作正確，且如施測動作正確，機器測試完成會自動列
      印酒測單等語（本院卷第19頁）。
    2.本院當庭勘驗上開光碟，其內所附錄音檔中，異議人與證
      人一開始之對話內容約略為：證人詢問異議人何時飲酒，
      異議人表示約8 點半飲用二瓶小瓶啤酒，證人表示現在 8
      點52分，已超過15分鐘。二方各自與他人通電話後，證人
      詢問「我先把你帶回派出所，讓你休息一下，好嗎」，異
      議人並答稱「好好，沒關係，沒關係」（本院卷第20至21
      頁）。由此可見，證人請異議人一同至派出所時，並無任
      何強迫之語氣，且經異議人明示同意。異議人辯稱係遭強
      行帶至派出所云云，顯與事實不符。
    3.本院復當庭播放上開光碟內之錄影檔，經勘驗結果：證人
      曾三度將酒測器給異議人，該三次施測過程，異議人均係
      以「先吸氣，口含酒測器吹嘴處，臉頰凹陷，並無吹氣聲
      及吹氣狀態」之方式施測，而第一次施測後，酒測器無任
      何響聲，第二次及第三次施測後，酒測器均有響聲，但均
      非嗶嗶聲，且證人及在旁另一名警員在歷次施測過程中，
      多次向異議人表示「你沒有吹啊」、「有吹有聲音喔，沒
      有聲音喔」、「你這樣子沒有哦」，並解釋須有嗶嗶聲及
      自動列印才算完成。而在第三次測試後，證人向異議人表
      示：「第一次告知，99年7 月14日晚上21時22分」，此時
      異議人開始向證人表示「我要尿尿」並推開酒測器；證人
      復向異議人表示：「現在時間99年7 月14日晚上21時24分
      ，你要不要酒測，我第二次問你」並告知拒測之法律效果
      ，異議人仍稱要上廁所且多次推開證人遞來之酒測器；證
      人向異議人稱剛才已在派出所讓異議人上廁所後，再向異
      議人表示：「99年7 月14日21時25分，我第三次跟你告知
      ，你要不要酒測」，異議人則口稱「我尿急」、「我要酒
      測」但以手多次不斷推開酒測器；證人隨後表示要開拒測
      罰單且進而為列印動作（本院卷第21至27頁）。
    4.由上述錄影畫面之勘驗結果可知，異議人曾三度施測，但
      其動作均係呈「臉頰凹陷無吹氣聲」之狀態，與一般人於
      吹氣同時雙頰自然鼓起且有吹氣聲之狀態迥然不符，亦與
      其當庭所示範正常吹氣之動作顯不相同，而異議人對本院
      上開質疑，僅以不清楚、不記得為由搪塞，足徵其辯稱有
      配合施測云云，已難採信。而上開錄音內容顯示，證人在
      該日晚上8 時52分時，開口請異議人一同至忠二路派出所
      ，異議人亦自承係先至派出所後再至交通隊進行測試；於
      在上開錄影內容中，二人復有「（證人稱）要尿尿，剛才
      在派出所有尿了啊」、「（異議人稱）對啊，我現在要尿
      」之對話，足見證人所證述在忠二路派出所有讓異議人上
      廁所等情，確屬真實。基上可知，異議人在晚上8 時52分
      以後，曾在忠二路派出所上過廁所，距離晚上9 時22分即
      其開始以尿急為由多次推開酒測器之時點，相隔僅半小時
      ，異議人亦不曾提出自己患有膀胱炎或有頻尿症狀等身體
      特殊狀況之抗辯，衡情實無於解尿後僅半小時即因尿意過
      重而無法進行呼氣酒精濃度測試檢驗之理。綜參其受測之
      全部過程，足認其先係以佯裝配合吹氣但實際未出力吹氣
      之方式，三度拖延時間，於證人開始正式告知後，再佯以
      尿急為由推拖拒絕立即測試，其消極推諉拖延接受酒精濃
      度測試檢定時間之情形，甚為明顯。
  (四)異議人於騎駛機車之際經證人懷疑有酒醉駕車情事予以攔停
    後，既向證人坦承有飲酒事實，則證人以未攜帶酒測器為由
    ，請異議人配合至派出所或交通隊施測，並經異議人明示同
    意，其執法過程並無違法不當。異議人於受測過程中，雖未
    以言語明示拒絕測試，然其刻意消極推諉拖延接受測試之時
    間，所為顯仍屬上開罰則所指「汽車駕駛人拒絕接受酒精濃
    度測試檢定」之範圍。異議人上開所辯，顯均係卸責之詞，
    無從採憑。
五、綜上所述，異議人騎駛前揭機車行駛於道路上卻拒絕接受酒
    精濃度測試檢定之違規事實，甚為明確。從而，移送機關援
    引道路交通管理處罰條例第35條第4 項前段、第67條第2 項
    及違反道路交通管理事件統一裁罰基準表之規定，裁處異議
    人罰鍰60,000元，吊銷駕駛執照，且3 年內不得考領駕駛執
    照，於法核無違誤。本件異議為無理由，應予駁回。
據上論斷，應依道路交通管理處罰條例第87條第2 項、道路交通
事件處理辦法第18條，裁定如主文。
中    華    民    國    99    年    12    月    13    日
                  交通法庭法  官  張婷妮
以上正本證明與原本無異。
對於本件裁定如有不服，應於收受送達後5日內，向本院提出抗
告書狀，敘述抗告之理由，抗告於臺灣高等法院。
中    華    民    國    99    年    12    月    13    日
                          書記官  連懿婷

司法院資訊處製作；財團法人民間司法改革基金會備份。
